【裁判字號】    99,上訴,231
【裁判日期】    990119
【裁判案由】    違反廢棄物清理法
【裁判全文】
臺灣高等法院刑事判決                99年度上訴字第231號
上  訴  人
即  被  告  甲○○
上列上訴人即被告因違反廢棄物清理法案件，不服臺灣基隆地方
法院九十八年度訴字第一一五七號，中華民國九十八年十二月十
日第一審判決（起訴案號：臺灣基隆地方法院檢察署九十八年度
偵緝字第四四九號，嗣於原審準備程序進行中，被告就被訴事實
為有罪之陳述，經原審告知簡式審判程序意旨，並聽取當事人之
意見後，原審合議裁定依簡式審判程序進行），提起上訴，本院
判決如下：
    主  文
上訴駁回。
    理  由
一、按不服地方法院之第一審判決而上訴者，應向管轄第二審之
    高等法院為之。上訴書狀應敘述具體理由。上訴書狀未敘述
    上訴理由者，應於上訴期間屆滿後二十日內補提理由書於原
    審法院，逾期未補提者，原審法院應定期間先命補正。第二
    審法院認為上訴書狀未敘述理由或上訴有第三百六十二條前
    段之情形者，應以判決駁回之。但其情形可以補正而未經原
    審法院命其補正者，審判長應定期間先命補正。刑事訴訟法
    第三百六十一條、第三百六十七條，分別定有明文。所謂不
    服第一審判決之具體理由，必係依據卷內既有訴訟資料或提
    出新事證，指摘或表明第一審判決有何採證認事、用法或量
    刑等足以影響判決本旨之不當或違法，而構成應予撤銷之具
    體事由，始克當之（例如：依憑證據法則具體指出所採證據
    何以不具證據能力，或依憑卷證資料，明確指出所為證據證
    明力之判斷如何違背經驗、論理法則）；倘僅泛言原判決認
    定事實錯誤、違背法令、量刑失之過重或輕縱，而未依上揭
    意旨指出具體事由，或形式上雖已指出具體事由，然該事由
    縱使屬實，亦不足以認為原判決有何不當或違法者（例如：
    對不具有調查必要性之證據，法院未依聲請調查亦未說明理
    由，或援用證據不當，但除去該證據仍應為同一事實之認定
    ），皆難謂係具體理由，俾與第二審上訴制度旨在請求第二
    審法院撤銷、變更第一審不當或違法之判決，以實現個案救
    濟之立法目的相契合，並節制濫行上訴（最高法院九十七年
    度台上字第八九二號判決參照）。
二、本件原審判決略以：被告甲○○明知未依廢棄物清理法第四
    十一條第一項規定，領有廢棄物清除許可文件，不得從事廢
    棄物清除，為牟取利益，竟未依法申請取得廢棄物清除許可
    文件，於民國九十八年六月二十日下午十四時三十分許，受
    不知情之林銘發以新臺幣（下同）三千五百元代價之委託，
    駕駛車牌號碼ＫＬ─五四九五號自小貨車，至基隆市○○區
    ○○街七十九號拆除裝璜之工地，載運堆置在該處，未經分
    類，不屬營建剩餘土石方處理方案適用範圍，混雜木材、磚
    塊、玻璃、衣服、瀝青紙、塑膠等之廢棄物，計五車次，傾
    倒棄置在基隆市○○區○○街山區台電東勢幹線一一五Ｂ九
    四四九ＤＢ四三、一二九Ｂ九四四九ＤＡ六０號電線桿對面
    及一三一Ｂ九四四八ＣＥ七八、Ｂ九三五０ＧＡ三二次大＃
    九五號電線桿旁路邊空地，非法從事廢棄物之清除，嗣經警
    於九十八年六月二十二日循線查獲等情，業據被告甲○○於
    警詢、偵查及原審準備程序、審理中皆供承不諱，並有基隆
    市環境保護局廢棄物稽查紀錄工作單一份及現場勘查照片八
    張在卷可稽，堪認被告甲○○之前揭自白與事實相符，本件
    事證明確，被告甲○○犯行已堪認定，應依法論科。又按廢
    棄物清理法第四十六條第四款，係以「未依第四十一條第一
    項規定領有廢棄物清除、處理許可文件，從事廢棄物貯存、
    清除、處理，或未依廢棄物清除、處理許可文件內容貯存、
    清除、處理廢棄物」為構成要件。而所謂廢棄物之「清除」
    、「處理」，依「事業廢棄物貯存清除處理方法及設施標準
    」第二條第二款、第三款規定：「清除：指事業廢棄物之收
    集、運輸行為」，「處理：指下列行為：中間處理：指事
    業廢棄物在最終處置前，以物理、化學、生物、熱處理或其
    他處理方法，改變其物理、化學、生物特性或成分，達成分
    離、減積、去毒、固化或安定之行為。最終處置：指衛生
    掩埋、封閉掩埋、安定掩埋或海洋棄置事業廢棄物之行為。
    再利用：指事業機構產生之事業廢棄物自行販賣、轉讓或
    委託做為原料、材料、燃料、填土或其他經中央主管機關及
    目的事業主管機關認定之用途行為，並應符合本標準規定者
    」。亦即「清除」與「處理」定義不同，且所稱「處理」，
    係指「中間處理」、「最終處置」及「再利用」等三種態樣
    而言（詳最高法院九十四年度台上字第五二七九號判決意旨
    參照）。查被告甲○○載運上揭廢棄物至前揭土地傾倒，其
    行為已構成前述「清除」（收集、運輸）之要件，依上開說
    明，已屬廢棄物清理法第四十六條第四款所規定之「清除」
    行為無疑，是核被告甲○○所為，係犯廢棄物清理法第四十
    六條第四款之未依規定領有廢棄物清除許可文件，從事廢棄
    物清除罪。末查被告甲○○前曾因偽造文書案件，經臺灣士
    林地方法院以九十三年度士簡字第三六五號刑事簡易判決判
    處有期徒刑四月，如易科罰金以銀元三百元折算一日確定，
    而於九十三年八月十八日入監執行，迄九十三年十二月十七
    日縮刑期滿在監執行完畢等情，此有被告甲○○臺灣基隆地
    方法院檢察署刑案紀錄簡覆表及臺灣高等法院被告全國前案
    紀錄表各一份在卷可稽，其於前揭有期徒刑執行完畢後，五
    年以內，故意再犯本案之罪，係為累犯，應依刑法第四十七
    條第一項之規定加重其刑，並審酌被告甲○○未依法領有廢
    棄物清除許可文件，擅自從事前開事業廢棄物之清除，且任
    意將廢棄物傾倒在道路旁，傾倒之棄物之數量非微，對生態
    環境及國民衛生均造成不良影響，暨其前科素行、犯後坦承
    犯行，並已依規定清除所棄置之廢棄物等一切情狀，量處有
    期徒刑一年一月，復敘明檢察官雖於聲請簡易判決處刑書求
    為緩刑之宣告，惟被告甲○○係累犯，不符合刑法第七十四
    條第一項所規定得予宣告緩刑之規定，故自難予以緩刑之宣
    告等，均已詳敘其所憑證據、認定理由及量刑依據。從形式
    上觀察，原判決已敘明審酌刑法第五十七條所列事項之理由
    ，並無認定事實錯誤、量刑瑕疵或違背法令之情形。
三、本件被告甲○○提起上訴，其上訴意旨謂：被告甲○○有心
    悔改，原審判決太重，請求再給予被告一次機會，能夠從輕
    量刑云云。然按量刑之輕重，係屬事實審法院得依職權自由
    裁量之事項，茍於量刑時，已依行為人之責任為基礎，並斟
    酌刑法第五十七條各款所列情狀，而未逾越法定範圍，又未
    濫用其職權，即不得遽指為違法。查被告甲○○所犯前揭廢
    棄物清理法第四十六條第四款之罪，其法定本刑為一年以上
    五年以下有期徒刑之罪，亦即最輕僅得宣告有期徒刑一年，
    再被告甲○○復曾因受有期徒刑之執行完畢，五年以內故意
    再犯本案有期徒刑以上之罪者，依刑法第四十七條第一項之
    規定，須加重其刑，原審僅加重一個月而量處有期徒刑一年
    一月，已係最輕之刑度，核復係在適法範圍內行使裁量權，
    並無量刑違法或不當之情形，是被告甲○○指摘原審量刑過
    重云云，實際上並不存在。綜上所述，被告甲○○上訴，所
    執上訴理由，顯非依據卷內既有訴訟資料或提出新事實、新
    證據，指摘或表明第一審判決有何採證認事、用法或量刑等
    足以影響判決本旨之不當或違法，而構成應予撤銷之具體事
    由。是其提起本件上訴，既未以書狀敘述具體理由，揆諸上
    揭規定，自屬不合法律上之程式，爰不經言詞辯論，逕予駁
    回。
據上論斷，應依刑事訴訟法第三百六十七條前段、第三百七十二
條，判決如主文。
中    華    民    國    99    年    1     月    19    日
                  刑事第十八庭審判長法  官  吳鴻章
                                    法  官  周政達
                                    法  官  曾淑華
以上正本證明與原本無異。
如不服本判決，應於收受送達後10日內向本院提出上訴書狀，其
未敘述上訴之理由者並得於提起上訴後10日內向本院補提理由書
（均須按他造當事人之人數附繕本）「切勿逕送上級法院」。
                                    書記官  王增華
中    華    民    國    99    年    1     月    20    日


司法院資訊處製作；財團法人民間司法改革基金會備份。
